【裁判字號】    89,判,1667
【裁判日期】    890525
【裁判案由】    綜合所得稅
【裁判全文】
行  政  法  院  判  決                          八十九年度判字第一六六七號
    再 審原 告  甲○○
                          送達.
    再 審被 告  財政部臺灣省北區國稅局
右當事人間因綜合所得稅事件，再審原告不服本院中華民國八十七年七月二十三日八
十七年度判字第一四五九號判決，提起再審之訴，本院判決如左︰
    主  文
再審之訴駁回。
    事  實
緣再審原告係花旗汽車短期職業駕駛補習班（以下稱花旗補習班）負責人，其民國（
以下同）八十年度綜合所得稅結算申報，並未列報經營該班之其他所得，經財政部台
灣省中區國稅局核定其他所得為新台幣（下同）一、七七七、四一二元，通報再審被
告所屬大溪稽徵所併課再審原告該（八十）年度綜合所得稅。再審原告就該補習班之
業務收入及業務費用中之修繕費、伙食費部分不服，申請復查，旋撤回業務收入部分
之復查申請。再審被告復查結果，除修繕費准予追減三二六、七一○元外，其餘未准
變更。再審原告就伙食費及罰鍰部分，訴經財政部訴願決定，就伙食費部分予以駁回
，關於罰鍰部分，移由依復查程序處理。再審原告仍未甘服，就伙食費部分，提起再
訴願及行政訴訟，經本院以八十七年度判字第一四五九號判決駁回其訴，再審原告不
服以原判決判決理由與主文矛盾，適用法規顯有錯誤及發見未經斟酌之重要證物為由
，依行政訴訟法第二十八條第一款第二款及第十款規定提起本件再審之訴，茲摘兩
造訴辯意旨於次：
再審原告起訴意旨略謂︰一、花旗補習班，自民國六十七年經營至今已逾二十年，每
年員工所支付伙食代金每人每月一、八○○元申請列支，均依執行業務所得查核辦法
第二十條之一支付標準辦理，從未有稽徵機關剔除過，自民國七十七年至八十四年間
舉例統計數字，民國七十七年申報列支伙食費代金支出四四八、二○○元，民國七十
八年申報列支伙食費代金二四八、四○○元，民國七十九年伙食費代金列支五九○、
四○○元，民國八十年申報列支伙食費代金五九七、六○○元（全部被剔除），民國
八十一年全年申報列支伙食費代金三七九、八○○元，民國八十二年申報伙食費代金
四一五、八○○元，民國八十三年申報列支五五九、八○○元（剔除二一、六○○元
），民國八十四年申報列支五三一、○○○元（剔除九○、○○○）。二、該班八十
年度全年所列支伙食費代金共計五九七、六○○元全年申報什費共計四七、四六九元
，有關什費部分應係支付的點心費並非是伙食費，與該班申報列支伙食費代金純係二
回事，且二者金額相差懸殊，乃依行政訴訟法第二十八條第二款判決理由與主文顯有
矛盾為由，提出再審之訴。三、再審原告申請責由財政部中區國稅局來班會勘，以資
證明，其伙食費代金全數發給員工，並有印領清冊為憑，至於伙食團之廚房餐具等設
備，歡迎蒞班勘查，依行政訴訟法第二十八條第十款當事人發現未經斟酌之重要證物
者，提起再審之訴。四、依行政法院判決正本，謂財政部台灣省中區國稅局八十五年
八月間向花旗補習班員工查證不符，所提資料顯係事後補具，藉詞爭執，核不足採。
再審原告就此提出異議，究係如何向該班員工採證，未予明確說明，並未詳列查證理
由於判決者。嗣於八十五年七月間雖連續接奉中區國稅局通知再審原告詳談，但未要
求提供任何資料給予查核人員，何來所提供資料不符之情事罪狀。五、綜上理由，懇
請詳細審酌再審原告所提列事實。並請准予核列花旗補習班伙食代金新台幣五九七、
六○○元，以維權益等語。
再審被告答辯意旨略謂︰一、按「私人辦理之補習班、幼稚園、托兒所，不符合免稅
規定者，其所得之查核準用本辦法。」「執行業務者業務需要，不論實際供給膳食或
按月定額發給員工伙食代金，應提供員工簽名或蓋章之就食名單或印領清冊。每人每
月伙食費（包括誤餐費），最高以新台幣一千八百元為限。並得核實認定，免視為員
工薪資所得。」為行為時執行業務所得查核辦法第二條第二項及二十條之一第一款所
規定。二、查本件花旗補習班該（八十）年度之膳食費列報五九七、六○○元，財政
部台灣省中區國稅局大溪稽徵所初查，以其申報之什費支出已包括購入白米、蔬菜、
味精、醬油等支出，係實際供應膳食，再列報伙食費，顯係重複，全數予以剔除。再
審原告不服，以其確有發給員工伙食津貼，有印領清冊為憑，至什費中白米、蔬菜等
支出，係供應夜間加班人員之點心支出，並無重複等語，經財政部台灣省中區國稅局
向該班員工查證結果，該班實際供應膳食，並無發給伙食津貼，乃未准變更。再審原
告訴稱花旗補習班自六十七年開始經營已逾二十年，每年申請列支員工伙食代金每人
一、八○○元，均依執行業務所得查核辦法第二十條之一支付標準辦理，從未遭稽徵
機關剔除過，系爭伙食費代金被剔除適用法規顯有錯誤乙節；經核本件原告既未能提
示支付伙食津貼資金流程，證明確有支付伙食津貼之事實，有關什費中之白米、蔬菜
等供應夜間加班人員之點心支出，統一轉撥駕訓班伙食團辦伙未在費用項下列支，與
卷附財政部台灣省中區國稅局八十五年八月間向該花旗補習班員工查證不符，而予剔
除，皆為事實認定問題，揆諸首揭法令規定，並無違誤。三、至訴稱申請責由財政部
臺灣省中區國稅局來班會勘，以證明花旗補習班之伙食代金已全數發給員工，並有印
領清冊為憑，主張發現未經斟酌之重要證物乙節，按「．．．所謂發見未經斟酌之重
要證物者，係指該項證物在前訴訟程序中即已存在，而當事人不知其存在，現始發現
者而言，並以如經斟酌可受較有利益之裁判者為限。」為行政法院六十九年判字第七
三六號判例所明釋。再審原告請求會勘該班伙食代金發放情形，核與八十年度伙食代
金列支認列與否無涉，並非再審原告不知在前訴訟程序已存在，現始發現之重要證物
，是再審原告之主張顯非再審理由，請予駁回。四、綜上論述：原處分及所為復查、
訴願、再訴願決定與行政法院判決並無違誤，請駁回再審原告之訴等語。
    理  由
按行政訴訟當事人對本院之判決提起再審之訴，必須具有行政訴訟法第二十八條所列
各款情形之一者，始得為之，而該條第一款所謂適用法規顯有錯誤者，係指原判決所
適用之法規與該案應適用之現行法規相違背或與解釋判例有所牴觸者而言，至於法律
上見解之歧異，再審原告對之縱有爭執，要難謂為適用法規錯誤，而據為再審之理由
，本院六十二年判字第六一○號著有判例。又該條第二款所謂判決理由與主文顯有矛
盾係指判決理由與主文之內容適得其反而言。又該條第十款所謂發見未經斟酌之重要
證物者，係指該證物在前訴訟程序中即已存在而當事人不知其在，現始發現者而言，
並以如經斟酌可受較有利益之裁判者為限，亦經本院六十九年判字第七三六號著有判
例。又按「私人辦理之補習班、幼稚園、托兒所，不符合免稅規定者，其所得之查核
準用本辦法。」「執行業務者因業務需要，不論實際供給膳食或按月定額發給員工伙
食代金，應提供員工簽名或蓋章之就食名單或印領清冊。每人每月伙食費（包括誤餐
費），最高以新台幣一千八百元為限。並得核實認定，免視為員工薪資所得。」為行
為時執行業務所得查核辦法第二條第二項及第二十條之一第一款所規定。本件再審原
告八十年度綜合所得稅結算申報，未列報其他所得，再審被告依財政部台灣省中區國
稅局核定部分所得為一、七七七、四一二元，併課再審原告當年度綜合所得稅。再審
被告就其中之伙食部分認財政部台灣省中區國稅局初查，再審原告申報之什費支出已
包括購入白米、蔬菜、味精、醬油等項，則其再列報伙食費，顯係重複。乃將所列報
五九七、六○○元全數予以剔除，再審原告申請復查結果，未准變更，提起訴願、再
訴願均遭決定駁回，提起行政訴訟，亦經本院以八十七年度判字第一四五九號判決駁
回其訴，其理由：(一)、係以本件經查得再審原告實際供應膳食，業經財政部台灣省中
區國稅局向再審原告員工查證屬實，嗣復函請再審原告提示八十年度支付伙食津貼之
資金流程證明，惟僅證明伙食費係以現金支付，無法提供資金流程，再審原告既無法
提示支付伙食津貼資金流程，以資證明確有支付伙食津貼之事實，再審被告乃將該所
列伙食費全數剔除，自無不合。(二)、再審原告雖提出薪資、伙食津貼、加班費印領清
冊及員工出具之申（聲）明書為證，惟該等資料與財政部台灣省中區國稅局八十五年
八月間向該花旗補習班員工查證事實不符，顯係事後補具，自不足採為依據。對再審
原告所提各點已詳加論述何以不採之理由，原判決所適用之法規與該案應適用之現行
法規或解釋判例並無相違背或牴觸情事，判決主文與理由相合，並無顯有矛盾情形
，再審原告指稱原判決適用法規顯有錯誤及判決理由與主文顯有矛盾之詞，與事實不
符，尚不足採。至於再審原告所稱其伙食代金已全數發給員工，有印領清冊為憑，係
發見未經斟酌之重要證物乙節。然查原判決對於再審原告所稱伙食代金印領清冊認係
事後補具，不足採為有利之認定，已詳加明，再審原告復於再審程序中為相同之主
張，不足認係發見未經斟酌之重要證物。又該證物並非再審原告不知在前訴訟程序已
存在，現始發見之重要證物，核與再審要件不合。綜上所述，再審原告之主張，經核
顯無再審理由，應予駁回。
據上論結，本件再審之訴為無理由，爰依行政訴訟法第三十三條、民事訴訟法第五百
零二條第二項，判決如主文。
中    華    民    國     八十九      年      五      月     二十五      日
                    行 政 法 院 第 二 庭
                                審 判 長 評  事      陳  石  獅
                                         評  事      彭  鳳  至
                                         評  事      黃  合  文
                                         評  事      林  茂  權
                                         評  事      王  立  杰
右  正  本  證  明  與  原  本  無  異
                                         法院書記官  蘇  金  全
中    華    民    國     八十九      年      五      月     二十九      日


司法院資訊處製作；財團法人民間司法改革基金會備份。
